【裁判字號】    91,重訴,449
【裁判日期】    920325
【裁判案由】    
【裁判全文】
臺灣桃園地方法院民事判決  九十一年重訴字第四四九號
    原      告  新竹國際商業銀行股份有限公司
    法定代理人  乙○○
    訴訟代理人  朱昭勳律師
                丙○○      住.
    被      告  甲○○      住.
右當事人間請求損害賠償事件，本院判決如左：
    主     文
被告應給付原告新台幣陸佰肆拾柒萬肆仟參佰肆拾伍元及自民國九十一年十月二十二
日起至清償日止，按年息百分之五計算之利息。
訴訟費用由被告負擔。
本判決第一項於原告以新台幣貳佰壹拾陸萬元供擔保後，得假執行。
    事    實
甲、原告方面：
一、聲明：除供擔保金額外，如主文所示。
二、陳述：
（一）緣被告係前任職於原告之前身新竹區中小企業銀行股份有限公司迴龍辦事處主
      任，就該辦事處辦理放款之對象、額度及條件等授信業務有監督及在授信範圍
      內為裁決之權，為辦理授信業務之職員。於民國（下同）八十四年一月間，在
      上開辦事處受理宏褆企業股份有限公司（下稱宏褆公司）向原告銀行迴龍辦事
      處申請新台幣（下同）一千萬元之貸款案時，雖明知該公司負責人林勝雄係其
      妻林麗珍同胞姊妹林麗琇之配偶，與其係屬二親等姻親之利害關係者，且亦知
      悉銀行對與辦理授信之職員有利害關係者為擔保授信，應有十足擔保之規定，
    除就其中八百萬元部分，以中小企業融資信用保證為擔保授信外，對於所餘二
      百萬元部分，竟批示核准宏褆公司以林勝雄、林麗琇、林勝隆、林麗玫為連帶
      保證人，借貸期間為八十四年三月十一日起至八十五年三月十一日止之無擔保
      授信放款，此有授信申請書及借據可稽。
（二）銀行法第三十二條規定：「銀行不得對．．與本行負責人或辦理授信之職員有
      利害關係者，為無擔保授信」。另依同法第三十三條規定：「銀行．．對與本
      行負責人或辦理授信之職員有利害關係者為擔保授信，應有十足擔保」，及同
      法第三十三條之一規定：「前二條所稱有利害關係者，謂有左列情形之一而言
      ：一、銀行負責人或辦理授信之職員之配偶，三親等以內之血親或二親等以內
      之姻親．．．三、銀行負責人，辦理授信之職員或第一款有利害關係者單獨或
      合計持有超過公司已發行股份總數或資本總額百分之十之企業」。查本案貸款
      戶負責人林勝雄（持股25%）與核貸主管即被告甲○○係連襟關係（甲○○之
      妻林麗珍與林勝雄之妻林麗琇係同胞姊妹）屬銀行法三十三條之一規定之利害
      關係人，而本案授信並未徵有十足擔保，核與前開規定不合，從而本件貸款之
      申請，被告自始不應核准。
（三）本貸款案件，貸款一千萬元中，八成即八百萬元由財團法人中小企業信用保證
      基金（下稱信保基金）保證，但因本案違反銀行法之規定，信保基金以八十九
      年一月三十一日（八九）信一字第七００一０一號函致原告公司迴龍分行，其
      說明：一、依貴分行（８８）竹商銀迴龍字第一四六九號函及本基金第八屆董
      事會第三十五次董事會決議辦理。二、依銀行法第三十二條規定：「銀行不得
      對．．．與本行負責人或辦理授信之職員有利害關係者，為無擔保授信」。另
      依同法第三十三條規定：「銀行．．．對與本行負責人或辦理授信之職員有利
      害關係者為擔保授信，應有十足擔保」，及同法第三十三條之一規定：「前二
      條所稱有利害關係者，謂有左列情形之一而言：一、銀行負責人或辦理授信之
      職員之配偶、三親等以內之血親或二親等以內之姻親．．。三、銀行負責人、
      辦理授信之職員或第一款有利害關係者單獨或合計持有超過公司已發行股份總
      數或資本總額百分之十之企業」。查本案借戶負責人林勝雄（持股25%）與核
      貸主管即被告甲○○係連襟關係，屬銀行法三十三條之一規定之利害關係人，
    惟本案授信並未徵有十足擔保，核與前開規定不合，依約應全案解除保證責任
    。而遭信保基金解除保證責任，以致無法獲得保證人之清償，此有前揭該信保
      基金之來函可稽。
（四）本件貸款一千萬元，原告銀行無法自信保基金受償八百萬元，餘二百萬元又係
      無擔保授信貸款。而宏禔公司於八十五年三月十一日屆期未償還貸款本息，原
      告袛得向連帶保證人請求清償，經執行法院即台灣士林地方法院就連帶保證人
      林勝隆之資產拍賣後，原告獲分配款三百五十二萬五千六百五十五元，連同執
      行費五萬七千六百二十二元及聲請費二百五十六元，共計三百五十八萬三千五
      百三十三元由台灣士林地方法院開具國庫支票一張交付原告龜山分行兌現，以
      上有台灣士林地方法院民事執行處通知書所載分配表及中華民國國庫支票可稽
      。
（五）本件貸款一千萬元，原告僅受償三百五十二萬五千六百五十五元，餘六百四十
      七萬四千三百四十五元則無法受償。起因於本件貸款自始不應核淮，按當時被
      告為原告委任之迴龍辦事處主任，依民法第五百三十五條之規定，應依善良管
      理人之注意處理事務，奈因被告違法失職核准貸款，以致造成原告損失，自應
      由被告負損害賠償責任。
三、證據：提出授信申請書、借據、信保基金函、台灣士林地方法院民事執行處通知
    書、中華民國國庫支票（以上均為影本）各乙份為證物。
乙、被告甲○○方面：被告未於言詞辯論期日到場，亦未提出書狀作任何聲明或陳述
                    。
丙、本院依職權調閱台灣桃園地方法院檢察署八十七年度執字第二七二五號刑事卷宗
    。
    理    由
一、被告甲○○未於言詞辯論期日到場，查無民事訴訟法第三百八十六條各款所列情
    形，依原告之聲請，由其一造辯論而為判決。
二、本件原告主張之事實，已據其提出授信申請書、借據、信保基金函、台灣士林地
    方法院民事執行處通知書、中華民國國庫支票各乙份為證，核屬相符，而被告因
    此案被訴違反銀行法等罪，經台灣高等法院八十七年度上易字第一０九一號於八
    十七年六月二十三日判處有期徒刑六月，如易科罰金以三百元折算一日，業據其
    提出刑事判決書乙份為證，並經本院依職權調取八十七年度執字第二七二五號刑
    事卷宗核閱無訛，且被告甲○○並無提出任何書狀陳述或抗辯，自堪信原告主張
    之事實為真實。從而原告依據民法第五百四十四條規定，請求被告甲○○賠償原
    告，因為被告之逾越權限之行為，所生之損害，洵無不合。
三、綜上所述，原告基於委任關係所生之損害賠償請求權，得請求被告給付六百四十
    七萬四千三百四十五元及自起訴狀繕本送達之翌日（即九十一年十月二十二日）
    起至清償日止，按年息百分之五計算之利息，為有理由，應予准許。
四、原告陳明願供擔保，請准宣告假執行，經核無不合，應予准許，爰酌定相當擔保
    金額宣告之。
據上論結，本件原告之訴為有理由，依民事訴訟法第三百八十五條第一項前段、第七
十八條、第三百九十條第二項，判決如主文。
中      華      民      國    九十二      年      三    月    二十五    日
                                臺灣桃園地方法院民事第一庭
~B法      官  張益銘
右為正本，係照原本作成。
如對本判決上訴，須於判決送達後廿日內向本院提出上訴狀
中      華      民      國    九十二      年      三    月    二十五    日
~B法院書記官  卓清和


司法院資訊處製作；財團法人民間司法改革基金會備份。
